臺灣高雄地方法院刑事判決　　　　　　　110年度易字第159號
公　訴　人　臺灣高雄地方檢察署檢察官　　　　　　　　　
被　　　告　曾建豪
上列被告因竊盜案件，經檢察官提起公訴（109年度偵字第18855
號），本院判決如下：
    主  文
曾建豪犯侵入住宅罪，累犯，處拘役陸拾日，如易科罰金，以新
臺幣壹仟元折算壹日。
    事  實
一、曾建豪因認其女友王筱麗居住在郭紀壯所有並用以出租之高
    雄市○○區○○○路000 號3 樓「茶點子租屋」處，竟未得
    郭紀壯之同意或授權，即基於侵入他人住宅之犯意，於民國
    109 年7 月26日15時10分許，利用其內房客進出時未關緊樓
    層出入口鐵門之機會，徒手開啟鐵門，侵入該租屋處後，在
    該樓層走廊間來回走動、觀望數小時，惟因均未見王筱麗，
    始行離去。嗣因「茶點子租屋」發生竊案，經郭紀壯調閱監
    視器錄影畫面並報警處理而查獲。
二、案經郭紀壯訴由高雄市政府警察局鼓山分局報告臺灣高雄地
    方檢察署檢察官偵查起訴。
    理  由
壹、程序部分
一、「茶點子租屋」之所有人暨出租人郭紀壯，於109 年8 月14
    日製作警詢筆錄時，即對被告提出侵入住宅告訴（警卷第22
    頁），是就被告所涉侵入住宅部分，業據被害人合法告訴，
    起訴書犯罪事實欄亦已記載被告侵入住宅等情，而屬本案起
    訴之範圍，是本院就被告所涉侵入住宅犯行，自得予以審究
    。
二、被告以外之人於審判外之陳述雖不符前4 條之規定，經當事
    人於審判程序同意作為證據，法院審酌該言詞陳述或書面陳
    述作成時之情況，認為適當者，亦得為證據；當事人、代理
    人或辯護人於法院調查證據時，知有前項不得為證據之情形
    ，而未於言詞辯論終結前聲明異議者，視為有前項之同意，
    刑事訴訟法第159 條之5 定有明文。本判決所引各項傳聞證
    據，雖係被告以外之人審判外陳述，然當事人於本院審理時
    對於該等證據能力均不爭執，於言詞辯論終結前亦未聲明異
    議，復審酌該等證據方法作成時並無違法不當或證明力明顯
    過低之瑕疵，依前開規定俱有證據能力。又本院所引之非供
    述證據，與本案均有關聯性，且查無違反法定程序取得之情
    ，依刑事訴訟法第158 條之4 反面解釋，亦均有證據能力。
貳、認定事實所憑之證據及理由
    訊據被告曾建豪固供承於上開時間，見高雄市○○區○○○
    路000 號3 樓「茶點子租屋」出入口之鐵門未關好，即自行
    拉開鐵門入內之事實，惟矢口否認有何侵入住宅之犯行，辯
    稱：我長期都居住在那邊，案發前一天剛退租而已，老闆和
    老闆娘他們也都知道我是誰，他們都可以證明我住在那邊云
    云。經查：
一、基礎事實部分
    高雄市○○區○○○路000 號3 樓「茶點子租屋」為郭紀壯
    所有，並將之供作長租使用，該樓層出入口裝有鐵門，鐵門
    外牆面設有「旗津區旗津三路816 號三樓」等字樣之門牌。
    相鄰之高雄市○○區○○○路000 號房地則為陳淑梅兒子所
    有，交由陳淑梅管理，其中之1 樓及3 樓供作日租套房或短
    租之用；郭紀壯係陳淑梅之姪子等節，業據證人即告訴人郭
    紀壯、證人陳淑梅於本院審理時證述明確（易字卷第107 頁
    至第137 頁），並有高雄市政府警察局鼓山分局110 年1 月
    8 日函暨所附警員蔡珮琪之職務報告、現場照片及Google街
    景圖在卷足稽（警卷第71頁至第72頁、偵卷第95頁至第98頁
    、易字卷第39頁至第41頁）。又被告於上開時、地，見「茶
    點子租屋」出入口之鐵門未關緊，即自行徒手拉開鐵門，進
    入「茶點子租屋」一節，業據被告於警詢、偵查中及本院審
    理時供述明確（警卷第3 頁、偵卷第53頁至第54頁、易字卷
    第47頁），並有本院勘驗筆錄及監視器錄影畫面截圖在卷足
    憑（警卷第60頁至第66頁、易字卷第53頁至第54頁、第57頁
    至第58頁），前開事實均首堪認定。
二、被告雖辯稱其長期居住該處，案發前一天始退租，出租人可
    替其證明，故並非侵入他人住宅云云。然：
  ㈠證人郭紀壯於本院審理時證述：被告未向我承租過房子，我
    跟底下的房客都有一定的交情或認識，所以幾乎都會記得住
    過我房間的是誰，也都會有手機的聯絡方式，但我完全沒看
    過被告，我第一次看到被告就是看監視器的時候，我看監視
    器時就知道我沒看過這個人，也不認識這個人，王筱麗也沒
    有租過我的房間，我完全沒看過也不認識王筱麗，王筱麗這
    個名字是做筆錄時才第一次聽到等語（易字卷第127 頁至第
    128 頁）。是被告於本院準備程序供稱：我長期都居住在那
    邊，案發前一天才退租，老闆跟老闆娘都知道我是誰云云（
    易字卷第47頁至第48頁），已難憑採；且被告在證人郭紀壯
    於本院審判期日進行交互詰問程序後，亦改稱：我沒有住過
    816 號，我都住818 號云云（易字卷第132 頁），足見被告
    及王筱麗確實並無居住在高雄市○○區○○○路000 號3 樓
    「茶點子租屋」，則被告未得該處所有人或管理權人之同意
    或授權，利用其內住戶開合出入口鐵門時，未妥為關緊，即
    擅自拉開鐵門入內，且依被告自述及監視器錄影畫面顯示之
    時間，被告在「茶點子租屋」走廊、通道間停留，前後已達
    數小時之久等情，復明知自己並未居住該處，亦未得居住在
    內之人之同意，仍恣意進入，所為該當侵入他人住宅之客觀
    犯行及主觀犯意，至為明確。
  ㈡被告雖另辯稱住在高雄市○○區○○○路000 號短租套房云
    云。然818 號房之出租人陳淑梅於本院審理時證稱：本案案
    發時，並未租屋給被告或王筱麗，雖曾在818 號房看過被告
    ，但也已經是案發前很久以前的事，至少是案發前2 、3 個
    月前的事了等語（易字卷第113 頁至第120 頁），是被告所
    辯案發前一天方退租等節，尚難採取，且其於案發時實際上
    亦未居住在高雄市○○區○○○路000 號，此部分所為辯解
    ，亦難憑採。又高雄市○○區○○○路000 號，與本案旗津
    三路816 號3 樓「茶點子租屋」本屬各自獨立之居住空間，
    經編列不同之門牌號碼，並分屬不同之所有權及管理權人，
    本無從以曾住過818 號房，作為可恣意進入「茶點子租屋」
    之理由。再者，816 號、818 號房之管理權人固因有親戚關
    係，二建物之三樓在建築結構上可以互通，然彼此間除裝設
    有前開鐵門外，另安裝可上鎖、以防任意進入之小門，並裝
    設監視器以資防範等節，亦據證人郭紀壯於本院審理時證述
    ：我不允許818 號的房客進入816 號內，所以我才會在走廊
    裝監視器，出租時我會同時提供鐵門、小門及房間門3 種不
    同鑰匙給房客，都會跟房客說進出時鐵門、小門要關上，提
    供這些鑰匙，就是要有這三道管制機制等語（易字卷第125
    頁至第126 頁），益徵以曾居住高雄市○○區○○○路000
    號房作為可隨意進入同路段816 號3 樓「茶點子租屋」之辯
    解，難以採取。是被告以前開情詞否認犯行，均無足採。
  ㈢從而，本案事證明確，被告犯行堪予認定，應依法論科。
參、論罪科刑
一、所犯罪名
    刑法第306 條第1 項之不法侵入住宅罪，所謂「無故」，係
    指無正當理由；稱「侵入」，係指未得有支配或管理權人之
    允許，擅自入內者而言，至其係公然或秘密、和平抑或強行
    為之，均非所問。而該條項所稱「住宅」係指可以供人居住
    之場所，「建築物」則係可以供人居住場所以外、上有屋頂
    、周有門壁、得以遮蔽風雨之土地定著物，例如辦公大廈、
    倉庫、店鋪、學校等。本案被告未得「茶點子租屋」管理權
    人同意，無正當理由進入可供人居住之場所，是核被告所為
    ，係犯刑法第306 條第1 項之侵入住宅罪。
二、刑之加重事由
    被告前因竊盜等案件，經本院以105 年度審易字第1740號判
    處有期徒刑1 年、10月、6 月確定；又因違反毒品危害防制
    條例案件，經本院以105 年度簡字第3959號判處有期徒刑6
    月、3 月確定。前開各罪嗣經本院以106 年度聲字第574 號
    裁定應執行有期徒刑2 年6 月確定，於108 年7 月9 日縮刑
    期滿執行完畢一節，有臺灣高等法院被告前案紀錄表在卷可
    參。被告於受徒刑之執行完畢後，5 年以內故意再犯本案有
    期徒刑以上之罪，為累犯。參酌司法院大法官第775 號解釋
    文及理由書之意旨，審酌被告所犯前案與本案之犯罪類型、
    罪質雖有不同，然被告於前案執行完畢後，又故意再犯本案
    ，可見其未能因前案犯罪經徒刑執行完畢後，產生警惕作用
    ，刑罰反應力顯然薄弱，爰就其本案所犯之罪，依刑法第47
    條第1 項規定，加重其刑。
三、量刑審酌
    爰審酌被告未得告訴人郭紀壯之同意，即擅自以前揭方式進
    入告訴人郭紀壯所有及管理之住宅，侵害告訴人郭紀壯及其
    內承租者之居住安寧及隱私；復衡酌被告本案之犯罪動機、
    情節、目的、手段、素行、所生之危害及犯後態度，迄今並
    無與告訴人達成和解之相關舉措，本案所生損害尚未獲得適
    當填補；兼衡被告於本院審理時自述高職肄業之智識程度、
    受僱從事電器安裝，月薪約新臺幣（下同）3 萬元，及所陳
    家庭經濟生活狀況（易字卷第153 頁至第154 頁）等一切情
    狀，量處如主文所示之刑，並審酌其年齡、學歷、職業、收
    入等節，諭知如主文所示之易科罰金折算標準。
肆、不另為無罪諭知部分
一、公訴意旨另以：被告於109 年7 月26日15時10分許，見告訴
    人郭紀壯所有之門牌號碼高雄市○○區○○○路000 號3 樓
    「茶點子租屋」大門鐵門未鎖，竟意圖為自己不法之所有，
    擅自開門入內後，即以不詳方式，毀壞被害人白書晴所承租
    之門牌號碼高雄市○○區○○○路000 號3 樓3 號房間之出
    入口房門門鎖後，侵入上開住宅，並打開該房內窗戶爬進同
    樓層告訴人李淑婷所承租之5 號房間內，徒手竊取告訴人李
    淑婷所有之現金3 萬元、振興券價值共3,000 元（面額500
    元4 張、面額200 元5 張），得手後旋即離開現場，嗣警據
    報後調閱現場監視器發現被告於上開時間，進入高雄市○○
    區○○○路000 號3 樓房屋內而查獲。因認被告此部分涉犯
    刑法第321 條第1 項第1 款、第2 款之毀越門窗侵入住宅竊
    盜罪嫌。
二、犯罪事實，應依證據認定之，無證據不得認定犯罪事實；不
    能證明被告犯罪者，應諭知無罪之判決，刑事訴訟法第154
    條第2 項及第301 條第1 項分別定有明文。又檢察官就被告
    犯罪事實，應負舉證責任，並指出證明之方法，刑事訴訟法
    第161 條第1 項亦有明文。是檢察官對於起訴之犯罪事實，
    應負提出證據及說服之實質舉證責任。倘其所提出之證據，
    不足為被告有罪之積極證明，或其指出證明之方法，無從說
    服法院以形成被告有罪之心證，基於無罪推定之原則，自應
    為被告無罪判決之諭知。
三、公訴意旨認被告涉犯上開罪嫌，無非以被告於警詢及偵查中
    之供述、證人即告訴人郭紀壯、李淑婷、證人周啟銘、高鈺
    慈於警詢、本院審理時之證述、員警職務報告、監視器錄影
    畫面翻拍照片、現場照片、房屋租賃契約書及門鎖修繕收據
    等事證為其論據。訊據被告堅詞否認有何竊盜犯行，辯稱：
    我有於109 年7 月26日15時10分許，去高雄市○○區○○○
    路000 號3 樓，但竊盜真的不是我做的，我沒有竊盜，我是
    要去找王筱麗，我懷疑王筱麗跟別的男人住在那裡等語。經
    查：
  ㈠被告於109 年7 月26日15時10分許，見「茶點子租屋」出入
    口之鐵門未關緊，即自行拉開鐵門，進入該租屋處之事實，
    業據被告於警詢、偵查中及本院審理時供述明確（警卷第3
    頁、偵卷第53頁至第54頁、易字卷第47頁），並有本院勘驗
    筆錄及監視器錄影畫面截圖在卷足憑（警卷第60頁至第66頁
    、易字卷第53頁至第54頁、第57頁至第58頁），此部分事實
    固堪認定。
  ㈡然起訴書認被告「以不詳方式，毀壞白書晴所承租之門牌號
    碼高雄市○○區○○○路000 號3 樓3 號房間之出入口房門
    門鎖後，侵入上開住宅，並打開該房內窗戶爬進同樓層李淑
    婷所承租之5 號房間內，徒手竊取李淑婷所有之現金3 萬元
    、振興券價值共3,000 元（面額500 元4 張、面額200 元5
    張）得手」等加重竊盜犯嫌，依上揭說明，自應就被告有此
    部分所述之行為，盡舉證及說服之責。惟觀諸起訴書所列各
    證據，被告歷次供述均一再否認涉犯本案竊盜犯行；所列之
    證人即告訴人李淑婷，並未目睹行為人行竊過程，所為證述
    內容僅提及109 年7 月27日0 時回家後察覺家中遭竊、遭竊
    物品及窗戶有被打開等節（警卷第17頁至第19頁）；被害人
    白書晴則因擔任軍人，長時間未返家，本案案發時亦未在場
    ，而無可能目睹案發情況，嗣後並委由屋主郭紀壯前往報警
    ，而證人郭紀壯之警詢證述，亦僅提及：與白書晴確認後，
    並無物品遭竊，白書晴表示房門和窗戶都有上鎖，所以我推
    測竊嫌有用工具破壞3 號房門鎖及打開3 號房窗戶後爬至5
    號房窗戶，再到5 號房內行竊，竊嫌用什麼工具並不清楚等
    語（警卷第20頁至第23頁），是所列前開告訴人或被害人之
    證述，均未提及曾見聞被告行竊之過程及情節，證人郭紀壯
    前開描述亦僅是基於房門及窗戶之狀態，自行推測、研判可
    能之犯罪經過，然實際是否曾發生、以何方式發生竊案、行
    為人係何人，並無依現場跡證所為之指紋採證或刑事鑑驗等
    相關事證，足堪佐證，尚無從以前開證述證明被告以起訴書
    所述方式涉犯竊盜犯行。
  ㈢證人周啟銘於警詢時證述：109 年7 月26日當天我有打電話
    給被告要找王筱麗，被告就叫我到高雄市○○區○○○路00
    0 號3 樓「茶點子租屋」找他，到了之後我去各個房間門口
    外聽看看聲音，因為都沒有聽到王筱麗和被告的聲音，我就
    走出去大門抽菸，接著我就看到被告從裡面走出來，之後我
    就先離開了等語（警卷第8 頁至第12頁）。證人高鈺慈於警
    詢及本院審理時則證述：王筱麗是我阿姨，109 年7 月26日
    那天，打電話給王筱麗都聯絡不上，因為被告跟王筱麗在交
    往，周啟銘就打電話給被告，打完後周啟銘就說一起去高雄
    市○○區○○○路000 號3 樓「茶點子租屋」，要去找王筱
    麗，請她處理家裡的事，到了之後我就跟周啟銘在三樓的鐵
    門外等，被告就開鐵門出來，我們三個人就在鐵門外聊了一
    下，然後周啟銘有開鐵門進去，我跟在後面，當天17時57分
    許我打電話給王筱麗，在門外聽有沒有鈴聲，我們沒有敲門
    就出去了，這段時間被告都在鐵門外等，我和周啟銘大約當
    日18時許先一起離開，當天沒有感覺被告有何異狀等語（警
    卷第13頁至第16頁、易字卷第138 頁至第147 頁），觀諸證
    人周啟銘、高鈺慈前開證述，就是否與被告一同進入「茶點
    子租屋」敲門及是否一同離去等節，固與被告所述存有歧異
    之處，然此均無改於渠二人之證述內容，均未提及被告有何
    竊盜之舉，且不能單以被告所辯不可採，直接推論其犯罪，
    另需有其他證據可資證明及補強，自無從以此逕認被告涉犯
    本案竊盜犯行。
  ㈣起訴書所列員警職務報告、房屋租賃契約書及門鎖修繕收據
    ，均僅能證明各該房號之承租人，高雄市○○區○○○路00
    0 號、818 號之出租人及出租型態，及門鎖修繕狀況，然該
    等證據顯然無從證明即係被告以起訴書所述方式行竊。至監
    視器錄影畫面僅足證明被告確有於109 年7 月26日15時10分
    許，進入「茶點子租屋」走廊間，而其所涉侵入住宅犯行亦
    經本院認定如上；且經本院逐一勘驗卷附監視器錄影畫面所
    有檔案，亦未見起訴書所載之行竊內容及情節（易字卷第53
    頁至第54頁、第57頁至第58頁），是亦無從以資作為認定被
    告涉犯本案竊盜犯嫌之依據。
  ㈤本案公訴意旨所列各事證，至多足以證明被告於上開時、地
    ，有侵入住宅之犯行，並不足以證明其有所指之竊盜犯嫌。
    參以「茶點子租屋」與供日租套房使用之高雄市○○區○○
    ○路000 號建築結構上有所互通，人流往來本較一般住宅複
    雜，且依證人郭紀壯及陳淑梅之證述，「茶點子租屋」出入
    口之鐵門及818 號建物大門亦常未妥善緊閉（警卷第21頁、
    易字卷第119 頁），而無從排除於本案案發期間另有他人入
    內，是自無從以被告曾出現在「茶點子租屋」走廊間，即逕
    推論其涉犯本案竊盜罪嫌。且起訴書所述被告以不詳方法破
    壞房門鎖，打開窗戶後爬進另一房間竊盜等犯罪情節，該等
    竊盜手法於本案案發地點、樓層、窗臺結構是否可能，是否
    係以此種方式行竊，實際上並無相關現場勘查或指紋採驗等
    客觀事證可資佐憑，而足堪認定係被告以起訴書所載方式行
    竊。再依本院勘驗卷附監視器錄影畫面全部檔案，被告於10
    9 年7 月26日15時18分許至16時34分許，一直在「茶點子租
    屋」走廊來回進出，期間更拿著手搖飲料，在走廊慢條斯理
    行走（易字卷第53頁至第54頁），且依證人周啟銘前開證述
    ，被告更通知其前來「茶點子租屋」一同找王筱麗，則由被
    告於監視器錄影畫面中呈現之神色行止，及其另通知友人前
    來一同找尋王筱麗等節，足見被告此部分所辯並非全然無稽
    ，所為行止亦與一般竊嫌有異。是依卷內既存事證，尚無足
    認定被告有起訴書此部分所指犯行，公訴意旨所舉事證既不
    足為被告有罪之積極證明，自不容單因認被告所辯不可採而
    任意擬制推測，致違首揭所述「證據裁判原則」等刑事訴訟
    法基本法則。
  ㈥綜上所述，本案檢察官對於此部分所指被告之竊盜犯行，舉
    證容有未足，所為訴訟上之證明，尚未達通常一般之人均不
    致有所懷疑，而得確信被告有公訴意旨所指竊盜犯行之程度
    ，揆諸首開說明，本應為被告無罪之諭知，惟此部分犯行若
    成立犯罪與前開本院認定有罪部分有事實上一罪之關係，爰
    不另為無罪之諭知。
據上論斷，應依第299 條第1 項前段，刑法第306 條第1 項、第
47條第1 項、第41條第1 項前段，刑法施行法第1 條之1 第1 項
，判決如主文。
本案經檢察官趙期正提起公訴，檢察官高嘉惠到庭執行職務。
中    華    民    國   110    年    10    月    15    日
                  刑事第二庭  法  官  林于心
以上正本證明與原本無異。
如不服本判決應於收受判決後20日內向本院提出上訴書狀，並應
敘述具體理由。其未敘述上訴理由者，應於上訴期間屆滿後20日
內向本院補提理由書（均須按他造當事人之人數附繕本）「切勿
逕送上級法院」。
因疫情而遲誤不變期間，得向法院聲請回復原狀。
中    華    民    國   110    年    10    月    15    日
                              書記官  沈佳螢
附錄本案論罪科刑法條：
中華民國刑法第306 條第1 項
無故侵入他人住宅、建築物或附連圍繞之土地或船艦者，處1 年
以下有期徒刑、拘役或9 千元以下罰金。
〈卷證索引〉
┌─┬───────────────────────┬────┐
│1 │高雄市政府警察局鼓山分局高市警鼓分偵字第109721│警卷    │
│  │33400號刑案偵查卷宗                           │        │
├─┼───────────────────────┼────┤
│2 │臺灣高雄地方檢察署109年度偵字第18855號卷      │偵卷    │
├─┼───────────────────────┼────┤
│3 │本院110年度審易字第394號卷                    │審易字卷│
├─┼───────────────────────┼────┤
│4 │本院110年度易字第159號卷                      │易字卷  │
└─┴───────────────────────┴────┘